【裁判字號】    87,上訴,888
【裁判日期】    890216
【裁判案由】    偽造有價證券等
【裁判全文】
臺灣高等法院高雄分院刑事判決                    八十七年度上訴字第八八八號
    上訴人  台灣高雄地方法院檢察署檢察官
    上訴人
    即被告  乙○○○
           即申朝容） 設高.
    選  任  康裕成
    辯護人  洪幼珍
右上訴人因被告偽造有價證券等案件，不服台灣高雄地方法院八十五年度訴字第一九
六六號中華民國八十七年二月廿七日第一審判決（起訴案號：台灣高雄地方法院檢察
署八十五年度偵字第三九五四號），提起上訴，本院判決如左：
    主  文
原判決撤銷。
乙○○○連續行使偽造私文書，足以生損害於他人，處有期徒刑壹年。
    事  實
一、緣甲○○於民國八十三年三月五日以其夫劉崑誠名義召募每會會款新台幣（下同
    ）一萬元，會期自八十三年三月五日起至八十五年八月五日止，連同會首共計三
    十會，開標地點在高雄市○○區○○街二巷一二號之民間互助會（以下稱Ａ會）
    ，乙○○○以其別名「申佳凌」參加一會，並冒用陳慧娟、劉美芳之名義各參加
    一會，嗣該互助會開標後，乙○○○竟基於概括之犯意，連續於八十三年四月五
    日、五月五日，先後由本人或以電話通知不知情之甲○○偽造陳慧娟、劉美芳名
    義之署押並於標單上填載標息一千九百元、一千八百元，而持以行使參與競標後
    得標，足以生損害於陳慧娟等人及會首。嗣後甲○○復於八十四年五月五日以其
    夫劉崑誠為會首，召募每會會款一萬元，會期自八十四年五月五日起至八十六年
    五月五日止，連同會首共計三十二會，開標地點在高雄市○○區○○路二二九巷
    四號一樓之民間互助會（以下稱Ｂ會），乙○○○仍以其別名「申佳凌」參加一
    會，復冒用陳惠娟、劉美芳之名義各參加一會，嗣該互助會開標後，乙○○○承
    前偽造文書之概括犯意，先後於八十四年七月五日、九月五日，由本人或以電話
    通知不知情之甲○○偽造陳惠娟、劉美芳名義之署押並於標單上填載標息一千八
    百元及二千元，而持以行使參與競標後得標，足以生損害於陳惠娟等人及會首，
    乙○○○均按期繳交會款，嗣八十四年十一月間，因頂替乙○○○大嫂胡秀鳳參
    加Ａ會之會員郭玉美（即洪敏惠）倒會，甲○○復又發現乙○○○之本名非會員
    名單上之「申佳凌」，乃命乙○○○於同年月二十八日就乙○○○及其友人陳慧
    （惠）娟、劉美芳、胡秀鳳、翁美英所參加之Ａ會及Ｂ會簽發其本人申朝容為發
    票人，面額各四萬元之本票八紙及二十二紙交由甲○○收執以為擔保，並為避免
    損失擴大於八十五年一月宣布止會，嗣乙○○○無法按期兌現本票，甲○○提出
    告訴始發現上情。
二、案經甲○○訴請臺灣高雄地方法院檢察署檢察官偵查起訴。
    理  由
一、訊之被告乙○○○固供承有以其別名「申佳凌」名義參加告訴人甲○○以其夫名
    義召募之前揭Ａ、Ｂ二組民間互助會各一會，惟否認有冒用陳慧（惠）娟、劉美
    芳名義入會及標取會款，辯稱：因為告訴人要召募互助會，叫我幫忙邀人入會，
    所以伊介紹陳慧（惠）娟加入，劉美芳則是陳慧娟的朋友，後來均由陳、劉二人
    與告訴人連繫，伊未幫忙該二人繳會錢或收取得標會款，亦未代處理標會事宜，
    該二人參加之互助會並非伊冒標，另伊之所以會簽發面額四萬元之本票給告訴人
    ，係因告訴人要伊對伊介紹入會之朋友負責，伊只是擔保，並非代付會款云云。
二、經查：
  １、右揭犯罪事實，已據告訴人甲○○迭於偵審中指述不移，並經證人施貞睿、陳
      勇男證稱從未見過陳慧娟、劉美芳二人來繳交會款，復有前揭Ａ、Ｂ二組民間
      互助會會單二紙、及被告擔保陳慧娟、劉美芳而以自己名義簽發之面額四萬元
      本票各八紙及二十二紙附卷為證。
  ２、被告辯稱：陳慧娟、劉美芳二人係本人參加互助會，伊並未冒名標會云云。然
      查被告自告訴人提出告訴迄本院審理終結，近四年時間，自始均無法提出此二
      人之相關資料供本院查證，嗣經本院向高雄縣、市政府警察局調閱高雄縣市陳
      慧娟之口卡片供被告指認，均無被告所稱之陳慧娟其人（本院卷一第六十二頁
      ），復經本院就被告提供之八十三年間陳慧娟連絡電話號碼查詢，其使用者馬
      現章亦陳稱伊不識陳慧娟等人（本院卷一第八十四頁、第一一六頁），則此二
      人是否確有其人，已值推敲？雖被告曾舉證人楊石文以資證明確有陳慧娟之人
      在吉吉酒店與證人及被告共事，然姑不論楊石文與被告就離職前後所供有所齟
      齬，其證言是否可信，已堪存疑，縱楊石文所證之陳慧娟確有其人，亦無從證
      明該陳慧娟有親自參加告訴人之上開互助會（本院卷二第八頁至第九頁）。證
      人楊石文之證人尚無足為被告有利證據之認定。
  ３、告訴人稱被告與陳慧娟、劉美芳自八十二年間即參加伊召募之互助會多次，且
      均由被告負責，伊從未見過陳慧（惠）娟、劉美芳，被告則稱伊介紹朋友參加
      告訴人之互助會後即由朋友與告訴人自行處理，伊未再介入，朋友若繼續參加
      告訴人之新會，伊並不知情，陳慧（惠）娟、劉美芳、謝貴籈、翁美英均是經
      伊介紹而參加告訴人之互助會，伊均未代之處理亦不知情等語；經查陳慧（惠
      ）娟、劉美芳與謝貴籈同為Ａ會會員，翁美英則與陳慧（惠）娟、劉美芳同為
      Ｂ會會員，如被告於介紹朋友入會後，即由朋友自行處理，則告訴人應有與會
      員本人連繫之管道，以便收送會款，該會單上記載謝貴籈及翁美英之連繫電話
      號碼核與被告之電話號碼並不相同，然陳慧（惠）娟、劉美芳在Ａ、Ｂ二會所
      載之電話號碼竟均與被告之電話號碼相同（詳偵查卷第三頁互助會會單），顯
      徵告訴人於陳慧（惠）娟、劉美芳入會後仍係經被告為連繫管道，否則告訴人
      應在陳慧（惠）娟、劉美芳二人入會或至少在續會時登載該二人各自之連繫電
      話，一如謝貴籈及翁美英登載異於被告之電話號碼，始為合理，被告辯稱伊未
      處理陳慧（惠）娟、劉美芳跟會事宜，應與實情相悖，且若陳慧（惠）娟、劉
      美芳二人自行處理互助會事宜，依其加入之時間長達數年，標會均在告訴人處
      等情以觀，何以告訴人之員工即證人施貞睿及陳勇男均稱從未見過陳慧（惠）
      娟、劉美芳等人（原審卷一第四十四頁）？此亦與常理有違，足徵被告所辯非
      實，告訴人此部分指訴應屬可信。
  ４、被告雖以告訴人於陳慧（惠）娟、劉美芳二人得標時未要求該二人簽發本票以
      證告訴人確知有陳慧（惠）娟、劉美芳二人，惟據告訴人陳稱伊所召募之互助
      會於得標時並不需簽本票，因被告十一月份遷居，伊不識被告朋友，於十二月
      份，始要被告簽發伊及伊朋友部分之本票做為擔保等語（原審卷二第五十九頁
      反面、本院卷一第一八九頁反面），經查告訴人所召募之上開二互助會並無須
      簽發本票，有互助會單可考，被告於得標時亦未曾簽發本票，亦據被告承稱在
      案，則告訴人所稱簽發本票應係指於八十四年十二月廿八日要求被告就伊及伊
      朋友部分簽發本票而言，被告認告訴人就不認識之被告朋友部分於得標時要求
      簽發本票尚有誤認，故告訴人未持有陳慧（惠）娟、劉美芳得標時簽發之本票
      ，尚不足認係告訴人認識陳慧（惠）娟、劉美芳二人而未要求二人簽發得標本
票以為被告有利之認定。
  ５、另查案外人李明祥於八十四年十月、十一月及八十五年一月共匯款十萬元與告
      訴人，雖李明祥屢經傳訊均未到庭說明匯款之原因，而據告訴人陳稱之原因一
      為被告借款與李明祥十萬元，要李明祥每月匯款二萬元與告訴人（偵查卷第五
      十六頁反面），二為被告將陳慧（惠）娟、劉美芳名下互助會私下轉讓與李明
      祥，再由李明祥匯會款與告訴人等語（原審卷一第九十四頁反面、本院卷二第
      三頁反面），前後有所不同，惟縱採較有利被告之說法，認李明祥確係匯付陳
      慧（惠）娟、劉美芳名下之會款，此亦僅說明該二人名下之會款有十萬元係李
      明祥所付，尚不足證係陳慧（惠）娟、劉美芳二人有親自處理告訴人之上揭二
      組互助會。
  ６、告訴人指稱被告係自八十二年就開始跟會，陳慧娟等人也有跟，由被告負責，
      以前都沒有問題，八十四年十二月，被告說洪敏惠跑了，就不繳會錢，他這部
      分有八會，八十五年一月止會，止會後如有問題已處理完畢等語（原審卷二第
      八十九頁至九十頁），則告訴人止會之原因係被告引介之會腳洪敏惠（即頂下
      胡秀鳳Ａ會之郭玉美，詳見後述）倒會，則包括被告之其餘會員既未倒會，且
      以前繳交會款均無問題，何以告訴人止會後，又僅恰為告訴人指稱由被告負責
      之陳慧娟、劉美芳二會同時於止會後未再繳交會款？陳慧娟及劉美芳是否確曾
      親自參加告訴人之上開二互助，誠堪質疑。
  ７、綜上所述，被告辯稱陳慧（惠）娟、劉美芳二人係自行處理會款及標會事宜，
      顯與實情不符，其辯稱未冒用該二人之名標會，顯非可採。其犯行堪以認定。
三、經查告訴人之上開二組互助會開標時均需書寫投標單，業據被告、告訴人陳明，
    核被告於投標時親自或利用不知情之告訴人偽造互助會會員之署押於投標單上，
    並記載欲標取利息金額之行為，係依習慣表示該會員願以投標單上所載金額之利
    息標取會款之意，依刑法第二百二十條第一項規定，應以文書論。核其所為係犯
    刑法第二百二十條第一項、第二百十條之偽造文書罪，其偽造署押之行為，為偽
    造文書行為之一部，不另論罪。又其偽造該投標單後，持以投標而得標之所為，
    核係犯刑法第二百十六條、第二百十條之行使偽造私文書罪，其偽造私文書之低
    度行為，應為行使之高度行為所吸收，應論以行使偽造私文書罪，不另論偽造私
    文書罪。又被告先後多次行使偽造私文書犯行，時間緊接，反覆為之，手法相同
    ，所犯又係同一之罪名，顯係基於概括犯意為之，應依連續犯之規定，論以一罪
    並加重其刑。其利用不知情之告訴人偽造投標單之行為，為間接正犯。
四、原審據以論罪科刑，固非無見，惟查（一）被告利用不知情之告訴人偽造投標單
    之行為，為間接正犯，原審未論以間接正犯，尚有未合。（二）被告未冒以胡秀
    鳳之名標得Ａ會，亦未冒以陳慧娟之名頂下翁美英參加之Ｂ會而冒標（詳如後述
    ），原審均予以論罪，亦有未洽。（三）按一般投標單在投標後均不會保留，為
    免執行困難，以不諭知沒收為宜，原審未就該投標單是否存在予以論究，僅說明
    未予扣案，即予以沒收，核有未洽。被告上訴就此部分否認犯罪，為無理由，惟
    原判決既有上述之可議，應予以撤銷，爰審酌被告僅係利用他人之名義參加互助
    會，並無詐標會款使用之不法意圖，於告訴人止會後並依告訴人所請簽發本人之
    本票以示擔保負責，而未因非其本人之名義之互助會而脫卸責任，惟於訴訟中卻
    飾詞狡卸，尚無悔意，另念其前此尚無不良素行，此有臺灣高雄地方法院檢察署
    刑案資料查註記錄表在卷可憑等一切情事，量處如主文所示之刑。偽造「陳慧娟
    」、「劉美芳」署押之投標單，雖該標單上所載之前揭陳慧娟等人之署押共四枚
    ，惟投標單既未扣案，而按一般投標單在投標後均不會保留，為免執行因難，爰
    不予諭知沒收。
五、公訴意旨另以：被告乙○○○冒用胡秀鳳名義參加告訴人召募Ａ會得標後，偽造
    胡秀鳳名義，簽發本票多紙交由告訴人收執；另又於八十四年四月十五日，以別
    名「申佳凌」及冒用胡秀鳳名義參加賴玉華召募之二萬元互助會二會，而偽造胡
    秀鳳名義之標單標取會款後，再偽造胡秀鳳名義，簽發面額二萬元之多紙本票交
    由賴玉華收執等情，因認被告涉有刑法第二百十條、第二百零一條及第三百三十
    九條第一項罪嫌。訊之被告堅決否認涉有上揭犯行，辯稱：伊以胡秀鳳名義參加
    Ａ會，嗣胡秀鳳表示無能力參加，即由本名為郭玉美之洪敏惠頂下，會是郭玉美
    標走的，伊未處理該會，亦不曾因而簽發本票交告訴人持有；告訴人所持有蓋有
    胡秀鳳印文之本票，係伊頂下胡秀鳳名義參加告訴人之另組互助會，於八十三年
    三月得標後，告訴人表示係以胡秀鳳名義參加柯林頓公司為會首之互助會得標，
    故要伊以胡秀鳳名義簽發本票交與會首，伊乃要求告訴人出示柯林頓公司之會單
    才再本票上簽名，但告訴人一直未能提示會單，伊當時只在本票上簽寫金額、日
    期、地址等，並未蓋胡秀鳳印文或簽名，該會伊有繳清所有會款，且該會亦已完
    會，該本票實與本件Ａ會互助會無關；另賴玉華召募之互助會，本由胡秀鳳本人
    參加一會，因胡秀鳳沒錢才由伊頂下，賴玉華均知情並更改會單，嗣後得標時，
    亦係以申佳凌名義簽發本票交與會首賴玉華，並未以胡秀鳳名義簽發本票等語。
    經查：公訴人認被告涉有前揭罪嫌，無非係以甲○○提出之蓋有胡秀鳳印文由被
    告簽發之本票數紙，及賴玉華之證述為其論據。茲據告訴人稱胡秀鳳名義之本票
    確與Ａ會無關，而係另外互助會，且已完會，且查Ａ會係八十三年三月五日開標
    ，每會會款為一萬元，第一會為會首所得，胡秀鳳不可能於八十三年三月五日得
    標，而卷附之胡秀鳳名義本票均為二萬元面額，每會會款金額已不相同，而Ａ會
    中胡秀鳳名義已由郭玉美頂下，並由郭玉美得標，亦據郭玉美證稱在卷（詳本院
    卷一第一五五頁、第二○○頁），足證該胡秀鳳名義之本票確與Ａ會無關，檢察
    官起訴之犯罪事實即有誤認。另核卷附蓋有胡秀鳳印文之本票，固經被告所是認
    由伊簽發，惟被告否認其上胡秀鳳印文係伊所盜蓋，且據告訴人提出所有由被告
簽發之本票查知，不論係被告本人或擔保友人性質者，其發票人均係以申朝容或
    「申佳凌」名義為之再以按手印之方式完成，並無以他人名義或使用印文為發票
    人之情形，有各該本票影本在卷可按，復據告訴人稱「在八十四年十二月份，我
    叫他寫本票給我做擔保，之前我認為沒問題，後來覺得不對，才叫他開本票，我
    說開陳慧娟、劉美芳的本票，被告說不方便，開他自己本票就可以了」（本院卷
    一第一八九頁反面）等語以觀，被告於利用陳慧娟、劉美芳名義冒標時均不願冒
    以該二人名義簽發本票交告訴人收執，足證被告應無以他人名義簽發本票之習慣
    ，公訴人上訴意旨指稱告訴人應無接受未載發票人票據之理，以證被告所辯不符
    常理，惟依現存證據推證被告簽發票據之習性，亦不足證被告所辯與事實不符，
    既有事實可資推證，自不再以常理推斷，則被告所辯伊未蓋用印文偽造胡秀鳳名
    義本票，應可採信。另證人賴玉華於偵查中雖證述：被告將胡秀鳳所跟之互助會
    標走後，有簽發蓋有胡秀鳳印文之本票給我，並稱該印文與卷附上揭本票上之胡
    秀鳳印文應該一樣等語（見偵查卷第六三、六四頁）；嗣於原審審理時則改稱「
    胡秀鳳開給我的本票不是這個會，是以前所跟之互助會；本次互助會，被告以胡
    秀鳳名義得標後，有開本票給我，但我不確定是否胡秀鳳名義」等語（見原審卷
    二第二○四頁），前後供述已有不符，且證人賴玉華於偵訊時供稱並未留存該本
    票影本，是以證人賴玉華於偵訊時僅憑肉眼察看卷附本票，而無另外被告簽發之
    本票供作比對之用，其證述是否可信，亦有可疑？更參以賴玉華稱「要來標會時
    ，她（指被告）以電話告訴我要頂下胡秀鳳之會，會單上胡秀鳳改成申佳凌是我
    改的」等情觀之（原審卷二第二○三頁反面），會首賴玉華既知胡秀鳳的會已由
    被告頂下，且會單亦改成被告，自無由再命被告以胡秀鳳名義簽發本票之理，被
    告辯稱係以伊自己名義簽發本票交與賴玉華，即非不可採；綜上所述，告訴人既
    稱卷附本票與其告訴之Ａ組互助會無關，而係被告另外所跟互助會，而證人賴玉
    華之證述既有瑕庛可指，卷附蓋有胡秀鳳印文之本票，其上印文是否確係被告所
    盜蓋，亦查無積極證據可資佐證；賴玉華召募之互助會，胡秀鳳本參加一會，因
    沒錢改由被告跟會，並由會首賴玉華更改會單乙情，已據證人賴玉華證述屬實，
    復有該互助會會員由胡秀鳳更改為申佳凌之會單乙紙在卷為憑（原審卷二第一八
    七頁），且被告於得標後均有按期繳付會款，亦據賴玉華陳明在卷，被告參加賴
    玉華召募之互助會二會均已完會，其中並無公訴人指述之冒用他人名義跟會，自
    亦無偽造標單之行為可言。被告所辯誠非子虛，應可憑採。此外查無其他證據足
    以證明被告有公訴人指述之上揭犯行，公訴人上訴為無理由，然因此部分與前揭
    有罪部分有連續犯及牽連犯之裁判上一罪關係，爰不另為無罪判決之諭知。
六、又公訴意旨認：被告各以別名「申佳凌」及胡秀鳳、劉美芳、陳慧娟等人名義參
    加甲○○召募之Ａ會共四會及以別名「申佳凌」、劉美芳、陳惠娟等人名義參加
    甲○○召募Ｂ會共三會，嗣冒以胡秀鳳、劉美芳、陳慧娟之名冒標Ａ會，冒劉美
    芳、陳惠娟之名冒標Ｂ會，標得會款後，於八十五年一月間即未再按期繳付死會
    會款，因認被告涉有刑法第三百三十九條第一項之詐欺罪嫌及偽造Ａ會胡秀鳳署
    押之投標單云云。茲查被告雖係以前開各名義參加互助會，並偽造劉美芳、陳慧
    （惠）娟等人名義標單標得會款，而犯有刑法第二百十六條、第二百十條之行使
    偽造私文書罪，已論述如前。然被告是否因此舉即謂其另涉有詐欺罪嫌，則應視
    被告於標取會款時，即有不法所有之意圖以為斷？而按諸現行社會民間互助會慣
    例，參加會員或以別名，或借用他人名義跟會者，比比皆是，若參加會員並無以
    此方式不法貪圖會款所得，而均能於標得會款後，按期繳付死會會款，卻僅因以
    上述方法參加互助會（縱然冒用他人名義偽造標單之行為係觸犯前揭行使偽造私
    文書罪名），即以詐欺罪相繩，實與詐欺罪之構成要件不合。本件被告雖以陳慧
    （惠）娟、劉美芳名義標得會款，惟核其得標金額分為一千八百元至二千元，相
    較於其他會員之得標金額（Ａ會為一千三百元至二千八百元，Ｂ會為一千七百元
    至三千七百元，詳偵查卷第三頁告訴人所提之互助單所載），並無顯著以高標得
    標之疑，告訴人亦稱平常標會利息為二千元左右（原審卷一第卅八頁反面），且
    被告於標得會款後，均有按時繳交死會會款，已據告訴人於本院調查時陳稱「（
    問：八十五年一月五日的會錢收了沒，由誰付？）有，新舊會錢都在一月廿日後
    ，申朝容有繳給我，他付包括他自己、胡秀鳳、翁美英、劉美芳、陳慧娟共五份
    會錢」（本院卷二第十一頁），而被告名義部分仍以匯款方式繳至八十五年四月
    份，有匯款單影本可稽，雖被告於是後未再繳其餘人名義下之會款，惟此係因告
    訴人自動止會之故，而非被告倒會，此業據告訴人陳稱「我在八十五年一月份止
    會，舊會（即Ａ會）一月份開了，算二月份止會，胡秀鳳八十四年十二月五日就
    沒付錢，剛好我又遭小偷，又找不到申朝容，才宣佈止會，我覺得負擔太重」等
    語在卷可資為憑（本院卷二第十一頁），被告於告訴人自動止會之先既未曾積欠
    任何會款，於被告宣佈止會之時又應告訴人之請，以其本人名義簽發相當其自己
    、胡秀鳳、翁美英、劉美芳、陳慧娟應付之會款金額之多紙本票交告訴人收執，
    此已據告訴人陳明在卷並有本票影本多紙在卷可稽，且查各該本票全無以胡秀鳳
    、劉美芳、陳慧娟三人名義簽發，足證被告並無圖卸應負繳付死會會款之責，雖
    被告事後並未於本票到期日繳付會款，惟此應屬民事糾葛之範疇，尚難因此倒果
    為因，遽謂被告於以劉美芳、陳慧娟名義標得會款時，即有不法所有之意圖，令
    負詐欺刑責。另查公訴人指稱被告冒胡秀鳳名義標得Ａ會部分，經據證人郭玉美
    證稱該會係由伊以洪敏惠名義頂下，亦由伊標得會款使用無訛（詳本院卷一第一
    五五頁、第二○○頁），公訴人指稱係被告冒胡秀鳳名義標會，涉嫌偽造文書及
    詐欺即非事實。另翁美英參加Ｂ會部分，雖據翁美英稱被告告知由陳惠娟頂下，
    惟據被告否認，且告訴人亦稱「是被告她自己說要頂下的」（本院卷一第廿七頁
    反面）、「我告訴申朝容說翁美英不跟了，所以申朝容說她要，但沒有說是以申
    朝容或陳惠娟的名義頂，我認為是申朝容頂的，但我沒有改會單」（本院卷二第
    五十八頁）等語，則被告既未告訴會首由伊以陳惠娟名義頂下翁美英之會，自無
    從以非會首之案外人翁美英片面之證詞而推認被告有以陳慧娟名義頂翁美英之會
    而冒標之事實，且告訴人亦未指稱被告有冒標翁美英Ｂ會之情事，故縱被告有頂
    翁美英之Ｂ會，既無證據證明其係以陳慧娟名義頂下及冒陳慧娟之名義得標，自
    不得以被告應告訴人之請簽發本票負責原屬胡秀鳳及翁美英名下之會，而推認被
    告有冒該二人之名標會。此外，復查無其他積極證據足以證明被告有何詐欺犯行
    ，或偽造胡秀鳳名義標單冒標Ａ會（或偽造陳慧娟名義標單冒標頂得之翁美英之
    Ｂ會），惟因公訴人認詐欺部分與前揭有罪部分有牽連犯關係，偽造胡秀鳳標單
    冒標部分有連續犯之裁判上一罪關係，故均不另為無罪之判決。（翁美英部分雖
    未據公訴人提起公訴，惟原審既以連續犯認定被告有罪，爰併予說明）。
七、被告辯護人於辯護意旨狀（二）聲請調查之證據，核係就告訴人所提上開二互助
    會以外被告簽發本票擔保其他借款所為之爭執，核與本案起訴被告所涉偽造文書
    尚無涉，且告訴人表示係就上開二互助會認被告詐欺而提出告訴，借款部分告訴
    人並未認係詐欺而提出告訴，既係借貸，自無詐欺，且與本案有罪之偽造文書部
    分無關，應無調查之必要，另就偽造有價證券及詐欺部分聲請調查之證據，已無
    礙事實之認定，亦無調查之必要，附此敘明。
據上論斷，應依刑事訴訟法第三百六十九條第一項前段、第三百六十四條、第二百九
十九條第一項前段，刑法第五十六條、第二百十六條、第二百十條，判決如主文。
本案經檢察官陳國全到庭執行職務。
中    華    民    國        八十九      年      二      月     十六     日
                              臺灣高等法院高雄分院刑事第五庭
                                  審判長法官  吳水木
                                        法官  陳朱貴
                                        法官  惠光霞
右正本證明與原本無異。
如不服本判決，應於判決送達後十日內向本院提出上訴狀，其未述理由者並應於提
出上訴狀後十日內向本院補提理由書（應附繕本)。
                                      書記官  林永富
中    華    民    國        八十九      年      二      月     十七     日
附錄：本件論罪科刑法條：
刑法第二百十條
偽造、變造私文書，足以生損害於公眾或他人者，處五年以下有期徒刑。
                                                                  Ｈ


司法院資訊處製作；財團法人民間司法改革基金會備份。
